【裁判字號】    97,訴,4853
【裁判日期】    980109
【裁判案由】    違反稅捐稽徵法
【裁判全文】
臺灣臺中地方法院刑事判決              97年度訴字第4853號
公  訴  人  臺灣臺中地方法院檢察署檢察官
被      告  甲○○
上列被告因違反稅捐稽徵法等案件，經檢察官提起公訴（97年度
偵字第24629號），茲被告於準備程序中就被訴事實為有罪之陳
述，受命法官於聽取當事人之意見後，由本院合議庭裁定由受命
法官獨任進行簡式審判程序，判決如下：
    主    文
甲○○為商業登記法規定商業負責人之納稅義務人，以不正當方
法逃漏稅捐，處有期徒刑肆月，如易科罰金，以銀元佰元即新
臺幣玖佰元折算壹日，減為有期徒刑貳月，如易科罰金，以銀元
佰元即新壹幣玖佰元折算壹日；又犯行使業務登載不實文書罪
，處有期徒刑月，如易科罰金，以銀元佰元即新臺幣玖佰元
折算壹日，減為有期徒刑壹月又拾伍，如易科罰金，以銀元佰
元即新臺幣玖佰元折算壹日。應執行有期徒刑月，如昜科罰金
，以銀元佰元即新臺幣玖佰元折算壹日。
    犯罪事實及理由
一、犯罪事實：
    甲○○係址設臺中市○○路326號1樓「光采儀器股份有限公
    司」（下稱光采公司）之董事兼實際負責人，亦為納稅義務
    人，負責光采公司之實際經營與管理，以製作各類所得扣繳
    暨免稅扣繳憑單及營利事業所得稅結算申報書為其業務，為
    從事業務之人。其明知乙○○於民國（下同）94年間並未在
    光采公司工作及支薪，竟於95年間某日，在京良公司上址內
    ，利用不知情之會計人員，在業務上所製作乙○○94年度各
    類所得扣繳暨免扣繳憑單上，不實填載乙○○於94年度在光
    采公司支領薪資新臺幣（下同）40萬5,000元，並自95年2月
    20日起至同年3月底止某日，持該不實之扣繳憑單委由不知
    情之會計人員製作不實之營利事業所得稅結算申報書後，持
    向財政部臺灣省中區國稅局民權稽徵所申報營利事業所得稅
    ，使光采公司營業成本增加，營業所得減少，以此不正當方
    法逃漏營利事業所得稅額10萬1,250元，足以生損害於財政
    部稅捐稽徵之正確性及乙○○。
二、證據名稱：
（一）被告甲○○於本院準備程序及審理時為認罪之陳述。
（二）被害人乙○○及證人馮玉年於偵查中之證述。
（三）財政部臺灣省中區國稅局之乙○○94年度綜合所得稅核定
      通知書、未申報核定、違章案件漏稅額計算表、違章案件
      罰鍰繳款書、光采公司營利事業登記基本資料查詢表及其
      股份有限公司變更登記表 、財政部臺灣省中區國稅局民
      權稽徵所97年11月17日中區國稅民權一字第970044626號
      函。
三、新舊法比較：
（一）被告行為後，刑法部分條文業於94年1月7日修正，同年2
      月2日公佈，並於95年7月1日施行，修正後即現行刑法第2
      條第1項規定：「行為後法律有變更者，適用行為時之法
      律，但行為後之法律有利於行為人者，適用最有利於行為
      人之法律。」上開規定乃與刑法第1條罪刑法定主義契合
      ，而貫徹法律禁止溯及既往原則，係規範行為後法律變更
      所生新舊法律比較適用之準據法，是刑法第2條本身雖經
      修正，但刑法第2條既屬適用法律之準據法，本身尚無比
      較新舊法之問題，應一律適用裁判時即修正後刑法第2條
      規定以決定適用之刑罰法律，合先敘明。而有關新舊法之
      比較，應就罪刑有關之共犯、連續犯、牽連犯加重等暨其
      他法定加減原因（如身份加減）與加減例等一切情形，綜
      其全部罪刑之結果而為比較（最高法院95年第8次刑事庭
      會議決議參照）。
（二）關於罰金最低額部分：修正前刑法第33條第5款原規定：
      「罰金：（銀元）1元以上」，依現行法規所定貨幣單位
      折算新臺幣條例第2條規定折算為新臺幣後，上開罰金刑
      之最低數額即為新臺幣3 元；而修正後刑法第33條第5款
      則規定：「罰金：新臺幣1,000元以上，以百元計算之」
      ，即修正後之罰金刑最低數額，已提高為新臺幣1,000元
      ；比較新舊法之結果，應以修正前之規定，較有利於被告
      。
（三）定應執行刑部分：關於數罪併罰定應執行刑之規定，刑法
      第51條第5款亦於95年7月1日修正施行。依修正前第51條
      第5款之規定，宣告多數有期徒刑者，其應執行刑不得逾
      20年，修正後則提高為不得逾30年，以修正前之規定有利
      於被告。
（四）揆諸前揭最高法院及修正後刑法第2條第1項前段、後段規
      定之「從舊、從輕」原則，綜合被告全部罪刑之結果而為
      比較，本案以修正前之刑法相關規定較有利於被告，自應
      適用修正前刑法相關規定論科。
四、核被告所為係犯刑法第216條、第215條之行使業務登載不實
    罪及稅捐稽徵法第47條第1款、第41條之公司負責人逃漏稅
    捐罪。被告所犯以上2罪間，犯意個別，行為互異，為數罪
    ，應分論併罰。查被告所犯上開2罪犯罪時間，均係在96年4
    月24日以前，復無其他不合中華民國96年罪犯減刑條例所定
    不得減刑之情形，爰依同條例第2條第1項第3款之規定，減
    其宣告刑2分之1，並諭知易科罰金之折算標準。
五、依刑事訴訟法第273條之1第1項、第299條第1項前段、第310
    條之2、第454條第1項，稅捐稽徵法第47條第1 款、第41條
    ，刑法第2條第1項前段、第11條前段、刑法第216條、第215
    條，修正前刑法第51條第5款、第41條第1項前段，中華民國
    96年罪犯減刑條例第2條第1項第3款、第7條、第9條，刑法
    施行法第1條之1、修正前罰金罰鍰提高標準條例第2條、現
    行法規所定貨幣單位折算新臺幣條例第2條，判決如主文。
六、如不服本判決，得於判決書送達之日起10日內，以書狀敘述
    理由，向本院提出上訴（須附繕本）。
中    華    民    國    98    年    1     月    9     日
                  刑事第十三庭  法  官  許月馨
以上正本證明與原本無異。
如不服本判決應於收受送達後10日內向本院提出上訴書狀，並應
敘述具體理由；其未敘述上訴理由者，應於上訴期間屆滿後20日
內向本院補提理由書（均須按他造當事人之人數附繕本）「切勿
逕送上級法院」。
                                書記官  黃美雲
中    華    民    國    98    年    1     月    9     日
附錄論罪科刑法條
稅捐稽徵法第41條
納稅義務人以詐術或其他不正當方法逃漏稅捐者，處五年以下
有期徒刑、拘役或科或併科新台幣六萬元以下罰金。
中華民國刑法第215條
（業務上文書登載不實罪）
從事業務之人，明知為不實之事項，而登載於其業務上作成之文
書，足以生損害於公眾或他人者，處3年以下有期徒刑、拘役或5
百元以下罰金。
中華民國刑法第216條
（行使偽造變造或登載不實之文書罪）
行使第210條至第215條之文書者，依偽造、變造文書或登載不實
事項或使登載不實事項之規定處斷。


司法院資訊處製作；財團法人民間司法改革基金會備份。
